【裁判字號】    88,親,41
【裁判日期】    890413
【裁判案由】    否認婚生子女
【裁判全文】
臺灣花蓮地方法院民事判決  八十八年度親字第四十一號
    原      告  甲○○
          （原名：張素貞）
    訴訟代理人  范明賢律師  住花蓮市○○路一０二號
    被      告  丙○○      住.
    兼法定代理人乙○○      住.
右當事人間否認子女事件，本院判決如左：
    主      文
確認被告丙○○（女，民國八十八年八月十二日生）非被告乙○○與原告之婚生女。
訴訟費用由被告負擔。
    事      實
甲、原告方面：
  一、聲明：如主文所示。
  二、陳述：
    (1)原告與被告丙○○本係夫妻，婚姻關係存續中，原告於八十八年八月十二日生
      下一女即被告丙○○，惟原告與乙○○早未同住，受胎期間係與訴外人劉泳麟
      同住，丙○○係自劉男受胎所生，為此提起本訴（見起訴狀）。
    (2)乙○○已與原告離婚，劉男於八十七年六月中旬即與原告同住，小孩係自盧男
      受胎所生（見審卷第四八頁）。最後一次與盧男發生性關係時，約在八十八年
      農曆年，但是當時已停經二個月（見審卷第六二頁）。
  三、證據：提出出生證明書一份，並聲請訊問證人劉泳麟，及鑑定親子血緣。
乙、被告方面：（被告未言詞辯論期日出庭，但以乙○○書面表示下列意見）
  一、聲明：駁回原告之訴。
  二、陳述：丙○○係乙○○與原告所生子女，乙○○與原告於受胎期間確曾同住，
      丙○○係自盧男受胎所生（見審卷第五七頁）
  三、證據：（無）
丙、本院依職權調取本院八十八年度易字第五三五號妨害婚姻刑事案卷。
     理      由
一、本件原告主張其與被告乙○○本係夫妻，惟婚姻關係存續中，產下一女丙○○之
    事實，業據其提出戶籍謄本、出生證明書為憑，自堪信為真實。又原告主張其與
    被告乙○○於受胎前即行分居，迄今未曾再同居，與盧男發生性關係時已因受胎
    停經，丙○○應非自乙○○受胎所生。經本院囑託法務部調查局鑑定兩造間血緣
    關係之結果（乙○○並未到場受驗），該局以八十九年三月二十一日（八九）陸
    （四）字第八九一二九五０一號鑑定通知書函覆：以紅血球型檢查法、人類遺傳
    因子ＤＮＡ  ＳＴＲ系統型別鑑定法、人類遺傳因子ＤＮＡ  ＶＮＴＲ系統Ｄ１
    Ｓ８０型別鑑定法、人類遺傳因子ＤＮＡ  ＨＬＡ  ＤＱＡ１型別鑑定法、人類
    遺傳因子ＤＮＡ  ＰＭ式型別鑑定法檢驗，依據遺傳法則，丙○○之各項ＤＮＡ
    型別與劉泳麟之相對應型別均無矛盾，因此認為丙○○與劉泳麟二者間有可能（
    機率為百分之九九以上）存在血緣關係（見審卷第七八頁）。
二、證人即劉男亦證稱：我在八十七年六月中旬即與原告同住，她只有回去看她小孩
    。那段期間是住在光復鄉○○街，一直住到八十八年五月（見審卷第四八頁背面
    ）；核與原告陳述內容大致相符，並經調取本院八十八年度易字第五三五號妨害
    婚姻刑事案卷查核無誤，復與右述鑑定結果相吻合。堪認丙○○確係自劉泳麟受
    胎所生，被告乙○○所辯因與鑑定結果不符，本院無從採信。
三、按民法第一千零六十三條第一項推定之婚生子女，如夫妻之一方能證明妻非自夫
    受胎者，得於知悉子女出生之日起，一年內提起否認之訴，同條第二項定有明文
    。查原告受胎生下被告丙○○，並於出生後一年內提起本訴，合於法律規定，應
    判決如主文第一項所示。
四、據上論結，本件原告之訴為有理由，依民事訴訟法第八十五條第一項前段、第七
    十八條，判決如主文。
中      華      民      國    八十九    年      四      月     十三     日
                                        臺灣花蓮地方法院民事庭
~B法      官  吳燁山
右正本証明與原本無異。
如對本判決不服，應於送達後廿日內，向本院提出上訴狀（應抄附繕本）。
~B法院書記官  連玫馨
中      華      民      國    八十九    年      四      月     十七     日


司法院資訊處製作；財團法人民間司法改革基金會備份。
